Inventaris van het archief van de Commissie tot de Zaken der Protestantse Kerken in Nederlands Oost- en West-Indië [1815-1959], 1815-1958; Ds. D. Lenting [levensjaren 1789-1877], 1820-1836
Nationaal Archief, Den Haag
Commissie voor de Protestantse Kerken in Oost-Indië en West-Indië
Cie. Protestantse Kerken Oost- en West-Indië
1815-1958
K23102
4.30 meter; 130 inventarisnummers.
Normale geschreven, getypte en gedrukte documenten, geen bijzondere handschriften.
Nationaal Archief, Den Haag
Commissie voor de Protestantse Kerken in Nederlands Oost- en West-Indië
Lenting, D. (1789-1877), predikant te Batavia en voorzitter van de kerkeraad aldaar
Het archief van de Commissie tot de zaken der protestantse kerken in Nederlands Oost- en West-Indië bevat o.a. notulen en bijlagen daartoe, stukken betreffende de instelling van de commissie, verslagen van de werkzaamheden en kasboeken van de commissie en kwitanties en declaraties, stukken betreffende de werving en de positie van predikanten in de koloniën, diverse stukken betreffende de beslechting van geschillen en een nota omtrend de interne verhoudingen en organisatie van de protestantse kerken in West-Indië. Ook bevinden zich in dit archief een aantal kaarten van Nederlandsch-Indië, waarop ingetekend de rechterlijke organisatie (1883) en het zendingsgebied van de protestantse kerk (ca. 1930). Verder zijn er onder de rubriek documentatie diverse verslagen, over de Protestantse kerk in Nederlands-Indië, de Indische kerken en de werkzaamheden der commissie en tevens zijn er kranten en krantenknipsels betreffende de godsdienst in de koloniën. Het archief van ds. D. Lenting bevat voornamelijk correspondentie gevoerd met de luitenant-gouverneur-generaal en tevens stukken betreffende de samenstelling van een Maleis-Nederlands en een Nederlands-Maleis woordenboek en de benoeming en ontbinding van een commissie daartoe.
Archiefvorming
Geschiedenis van de archiefvormer
De Vereenigde Oost-Indische Compagnie had van de staat niet alleen de rechten van de overheid overgenomen, maar ook de verplichtingen, waaronder die om de Gereformeerde kerk te beschermen en te bevorderen; hiertoe liet zij zich adviseren door Deputati ad res Indicas (afgevaardigden voor de Indische zaken) uit de classes waar Kamers van de Compagnie gevestigd waren. Na de Liquidatie van de Compagnie op 31 december 1799 nam de staat ook deze taak op zich.
Zo kan koning Willem I na vele bestuurswisseling in de koloniën bij Koninklijk Besluit van 4 september 1815 nummer 4 een speciale "Provisioneele Commissie tot de Zaken der Hervormde Kerken in Nederlandsch Oost- en West-Indië" in het leven roepen ter behartiging van de kerkelijke belangen in de koloniën. Deze commissie bestaat uit zeven uitsluitend Hervormde predikanten uit Den Haag en omstreken, die zich van advies kunnen laten dienen door corresponderende leden of consulenten; deze laatsten moeten eerder als Deputati ad res Indicas of anderszins bij de Indische kerk betrokken zijn geweest, zodat de continuïteit met de oude regeling behouden blijft. De taken van de staatscommissie liggen op het vlak van adviseren, corresponderen en rapporteren ten diensten van het departement van Koophandel en koloniën, waarlangs alle officiële kontakten, ook met Indië, dienen te verlopen: de behartiging van de kerkelijke belangen blijft vast in handen van de overheid.
Daarnaast neemt het college examina af van proponenten die door de kroon voor de koloniën bestemd zijn, en zij zegent deze ook in.
In 1817 verleent de Synode van de Hervormde kerk de commissie ook de bevoegdheid om zendelingen van het Nederlandsch Zendeling Genootschap te examineren en te bevestigen.
Drie jaar later komt koning Willem I met een andere taakomschrijving in zijn Koninklijk Besluit van 7 december 1820 nummer 113: de commissie, die niet langer "provisioneel"heet, vertegenwoordigt het bestuur van de protestantse kerk in de koloniën bij de Algemene Synode in Nederland.
Vijf dienstdoende predikanten moeten lid zijn, waaronder de secretarissen van de Algemene Hervormde en de Evangelisch Lutherse Synode en van het Provinciaal Kerkbestuur van Zuid Holland. Nu wordt niet alleen met de Indische gemeenten en Nederlandse Bijbel- en Zendeling Genootschappen geregelde briefwisseling onderhouden, maar ook met theologische fakulteiten. Het werkterrein van de commissie omvat tot 1872 eveneens de kust van Guinea. Vooral na 1850 kan de "Haagse Commissie"door de uitzending van predikanten enigszins in de behoefte van de koloniën voorzien: in de negentiende eeuw komen er in totaal zo'n honderdtwintig via de commissie aan.
In West-Indië mag de invloed van de commissie niet zijn wat het in de Oost is - na 1873 maken de gouverneur en de kerkeraden uit welke predikant wordt aangesteld - toch worden ook daar door haar vele geschillen beslist en verschillende activiteiten gestimuleerd (zie inventaris nummer 92). In 1930 wordt de nieuwe protestantse gemeente van Emmastad op Curaçao met steun van de commissie gesticht.
Dat in de commissie sinds 1820 zowel calvinisten als lutheranen zitting hebben, houdt onmiddellijk verband met de wens van koning Willem I om de protestantse gemeente in de koloniën te verenigen, waaraan in de samensmeltingen van de gemeente te Curaçao in 1824 en van die te Batavia gestalte wordt gegeven, en ook in het Koninklijk Besluit van 11 december 1835 nummer 88. Bij dat besluit, dat een reglement voor de protestantse kerk in Indië inhoudt, wordt een protestant kerkbestuur te Batavia ingesteld; voortaan dient de Haagse Commissie met dit orgaan kontakt te houden, maar alleen door de gouverneur-generaal, daar, naar woorden van minister Baud, "in alle zaken met de meeste gestrengheid moet worden gehandhaafd het beginsel,dat in Nederlandsch-Indië niets behoort om te gaan buiten kennis of zonder tussenkomst van het gouvernement aldaar".
Pogingen van de Algemene Synode in 1850 om de Haagse Commissie een meer kerkelijk karakter te verlenen, lopen al op even weinig uit als de soortgelijke aktie van die Haagse Commissie in 1852 om de samenstelling van het kerkbestuur in Indië een representatiever aanzien te geven.
In de volgende decennia komt de kwestie van scheiding van kerk en staat in Indië, en daarmee ook de rol van de Indische staatscommissie, herhaaldelijk aan de orde, maar er wordt niet de overeenstemming bereikt die artikel 122 van het Indische regeringsreglement vereist: "In bestaande inrichting en bestuur der Christelijke kerkgenootschappen wordt geen verandering gebracht, dan met wederzijds goedvinden van den Koning en het bestuur van het betrokken kerkgenootschap".
Nadat de staatscommissie van 1910 voorstellen heeft gedaan en er twee Grote Vergaderingen te Batavia in 1916 en 1933 gehouden zijn, komt het toch tot een administratieve scheiding van kerk en staat, die ingaat op 1 augustus 1935. Hierbij wordt het Koninklijk Besluit van 1820 buiten werking gesteld wat betreft Oost-Indië; voor West-Indië blijft de "Oude Commissie"haar werkzaamheden op de zelfde voet, maar met geleidelijk minder invloed voortzetten tot 1959.
Na de tweede wereldoorlog noemt de commissie zich: Commissie tot de zaken der Protestantsche Kerken in Nederlandsch West-Indië. De commissie is nooit officieel opgeheven. In februari 1959 is de laatste secretaris, ds. J. D. de Hoog, overleden. De fungerend voorzitter, dr. E. Emmen, deelde dit aan het ministerie van Zaken Overzee mee, tevens verzoekende de opheffing van de commissie. Het ministerie wilde om politieke redenen niet tot opheffing van de commissie overgaan, waarop dr. Emmen antwoordde dat hij hiermee akkoord kon gaan, doch dat hij later op deze zaak zou terugkomen. Dit laatste is blijkbaar niet meer geschied, terwijl ook het ministerie de zaak heeft laten rusten (archief ministerie van Zaken Overzee, dossier 2287, 1946 -1959).
De scheiding tussen kerk en staat brengt ook de oprichting van een "Nieuwe Commissie"met zich mee, die overigens de eerste drie jaar uit vrijwel dezelfde leden bestaat als de "Oude": de Commissie tot Behartiging in Nederland van de belangen der Protestantsche kerk in Nederlandsch-Indië. Dit college is geheel ondergeschikt aan het Protestants Kerkbestuur in Batavia, waardoor het benoemd wordt; het fungeert min of meer als een ambassade. Na de oorlog wordt de commissie genoemd: "College tot vertegenwoordiging in Nederland van de Protestantse kerk in Indië". Haar werk valt dan ten dele samen met de "Dienst Repatriëring Indië"van de Nederlandse Hervormde kerk. Met de politieke onafhankelijkheid van Indonesië verliest de commissie veel van haar betekenis: in 1951 is zij opgeheven.
In het archief van de "oude Commissie" is een portefeuille aangetroffen die een verzameling papieren bevat van ds. Dirk Lenting (1789-1877). Zij betreffen zijn werkzaamheden als voorzitter van de kerkeraad van Batavia - waar hij van 1823 tot 1838 stond - als lid van de commissie voor een Maleis-Nederlands en een Nederlands-Maleis woordenboek en als secretaris van het medewerkend Javasche Zendeling Genootschap. Verder is hij ook president van het Genootschap van kunsten en Wetenschappen geweest en "Aalmoezenier bij het Genootschap van Waterloo", dit alles te Batavia. Nadat hij in 1835 met verlof naar Nederland is teruggekeerd,wordt hij in 1838 eervol ontslagen en gepensioneerd. Van 1839 tot 1855 staat hij nog in de gemeente van Zeist. (Zie verder: Biografisch Woordenboek van Nederlandse Godgeleerden, e.d., J. P. de Bie, 's-Gravenhage 1943.)
Geschiedenis van het archiefbeheer
Het archief van de Indische Commissie is steeds in de Kloosterkerk te 's-Gravenhage bewaard. Na de oorlog wordt het overgebracht naar het secretariaat van de Algemene Synode, Carnegielaan 9, eveneens te 's-Gravenhage.
Vanaf het secretariaat van de Algemene Synode, Carnegielaan 9, is het archief in oktober 1964 overgebracht naar het toenmalige Algemeen Rijksarchief.
De rechtstitel is (nog) onbekend
Inhoud en structuur van het archief
2.10
Ordening van het archief
Het archief van de Commissie tot de zaken der protestantsche kerken in Nederlandsch Oost-Indië is geordend volgens het notulenstelsel: de ingekomen en uitgaande brieven zijn bijlage van de notulen.
In de notulen wordt met getallen naar de betreffende bijlage verwezen.
Daarnaast zijn, vooral in later tijd, praktijkdossiers gevormd, waarin stukken zijn opgenomen die eigenlijk in series bijlagen thuishoren.
Het archief van de Commissie tot Behartiging etc. is afzonderlijk geïnventariseerd.
Aanwijzingen voor de gebruiker
Openbaarheidsbeperkingen
Volledig openbaar.
Materiële beperkingen
Aanvraaginstructie
Openbare archiefstukken kunnen online worden aangevraagd en gereserveerd. U kunt dit ook via de terminals in de studiezaal van het Nationaal Archief doen. Om te kunnen reserveren dient u de volgende stappen te volgen:
U maakt een profiel aan op www.gahetna.nl, en logt vervolgens in
Via de archiefinventaris (alleen de beschrijvingen met rode nummers) selecteert u het gewenste archiefstuk door op de knop 'Reserveren' te klikken
In het volgende scherm geeft u aan op welke dag u het archiefstuk wilt inzien
Indien u zich bevindt in de studiezaal en een tafelnummer heeft ontvangen kunt u dit nummer vermelden. Als u geen tafelnummer heeft kunt u tafelnummer 777 laten staan
Vervolgens bevestigt u uw reservering door deze te versturen.
Verwant materiaal
Beschikbaarheid van kopieën
Afgescheiden archiefmateriaal
De stukken betreffende de Indische kerk, afkomstig van voorlopers van de Indische Commissie, de zgn. Deputati ad res Indicas, zijn met inachtneming van het herkomstbeginsel in 1975 overgebracht naar de archieven waaruit ze na 1815 zijn gelicht. Deze stukken waren afkomstig van de classis Walcheren en haar deputatie ad res Indicas. Zij zijn gevoegd bij het archief van de classis dat berust in het Rijksarchief in Zeeland, Sint Pieterstraat 38 te Middelburg. (zie correspondentie van de Tweede afdeling D 9. 12/1975.)
Lijst van overgebrachte stukken
"Acta deputatorum ad res Indicas"uit de classis Walcheren van de Nederlandse Hervormde kerk, 1620-1804. 3 delen
1620-1688
1688-1764
1764-1804
Correspondentie tussen de Deputati ad res Indicas uit de classis Walcheren en besturen en personen in Nederland, Oost-Indië, Ceylon en andere koloniën, met bijlage, ten dele in afschrift, 1681-1804. 1 pak N. B. Genummerd 1-150.
Register van ingekomen en uitgaande brieven van de Deputati ad res Indicas uit de classis Walcheren der Nederlanse Hervormde kerk, 1723-1802. 1 deel
Stukken betreffende het geschil tussen de kerkeraden der Engelse kerken te Middelburg en Vlissingen enerzijds en de classis anderzijds over sessie in de commissie ad res Indicas, 1778-1773. 1 omslag
Stukken betreffende het geschil tussen de predikanten Jollé en Van der Sloot over de commissie ad res Indicas, 1771-1773. 1 omslag
Bijlagen
Overzicht van geraadpleegde bronnen
Boetzelaer van Asperen en Dubbeldam, Dr. C. W. Th. Baron van, De protestantsche kerk in Nederlandsch-Indië, haar ontwikkeling van 1620 - 1939, Den Haag 1947.
Lion Cachet, C., Land en kerk in Nederlandsch-Indië, historisch-staatsrechtelijke schets, dissertatie, Leiden 1933.
Beschrijving van de series en archiefbestanddelen
- Commissie tot de zaken der protestantsche kerken in Nederlandsch Oost- en West-Indië, 1815-1958, I.
  - Archief, A.
    - Algemeen, 1.
      - Notulen, 1815-1940, 1947, 1949; 1-8; 8 delen
        - 1815-1821 februari 5, 1
        - 1821 februari 5-1833, 2
        - 1834-1861 april 2, 3
        - 1861 juni 2-1874 april 18, 4
        - 1874 september 10-1889, 5
        - 1890-1909, 6
        - 1910-1931 september 10, 7
        - 1931 oktober 29-1940,1949, 8
      - Bijlage tot de notulen: ingekomen en minuten van uitgaande brieven, met tafels, 1815-1867; 9-20; 1 band en 11 pakken
        - 1815 november 21 - 1820 (ongenummerd ), 9
        - 1815 november 21 - 1821 februari 5 (nrs.1-103), 10
        - 1821 februari 5 - 1823 november 3 (nrs.1-100), 11
        - 1823 november 3 - 1826 oktober 2 (nrs.101-200), 12
        - 1826 oktober 2 - 1829 februari 24 (nrs.201-240), 13
        - 1829 februari 24 - 1833 mei 8 (nrs.241-300b), 14
        - 1833 mei 8 - 1838 december 12 (nrs.301-400), 15
        - 1838 december 12 - 1842 juni 19 (nrs.401-500), 16
        - 1842 juni 19 - 1847 (nrs.501-613), 17
        - 1848 - 1854 (nrs.1-98), 18
        - 1855 - 1863augustus 31 (nrs.99-302), 19
        - 1863 december 7 - 1867 (nrs.304-374), 20
      - Bijlage tot de notulen: ingekomen brieven, met tafels, 1868-1949; 21-58; 38 pakken en omslagen
        - 1868 - 1880 (nrs.A1-a318), 21
        - 1881 - 1887 september 8 (nrs.A319-A517), 22
        - 1887 september 8 - 1893 (nrs.A518-A782), 23
        - 1894 - 1898 juni 16 (nrs.A783-A1019), 24
        - 1898 juni 16 - 1903 januari 7 (nrs.1-161), 25
        - 1903 januari 7 - 1907 februari 21 (nrs.162-314), 26
        - 1907 juni 29 - 1908 (nrs.1-42), 27
        - 1909 - 1910 januari 6 (nrs.1-43), 28
        - 1910 maart 10 - 1911 februari 16 (nrs.1-56), 29
        - 1911 februari 16 - 1912 maart 14 (nrs.1-69), 30
        - 1912 maart 14 - 1913 januari 23 (nrs.1-79), 31
        - 1913 januari 23 - 1914 februari 12 (nrs.1-93), 32
        - 1914 februari 12 - 1915 januari 28 (nrs.1-68), 33
        - 1915 januari 28 - 1916 maart 9 (nrs.1-114), 34
        - 1916 - 1917 januari 10 (nrs.1-97), 35
        - 1917 mei 24 - 1918 februari 21 (nrs1-74), 36
        - 1918 februari 21 - 1919 maart 27 (nrs.1-107), 37
        - 1919 maart 27 - 1920 februari 12 (nrs1-144), 38
        - 1920 februari 12 - 1921 februari 24 (nrs.1-160), 39
        - 1921 februari 24 - 1922 mei 4 (nrs1-123), 40
        - 1922 mei 4 - 1923 maart 8 (nrs.1-122), 41
        - 1923 maart 8 - 1924 januari 18 (nrs.1-129), 42
        - 1924 juni 26 - december 11 (nrs.1-178), 43
        - 1925 - 1926 maart 18 (nrs.1-142), 44
        - 1926 maart 18 - 1927 januari 27 ( nrs.1-148), 45
        - 1927 januari 27 -1928 januari 26 (nrs.1-171), 46
        - 1928 januari 26 - 1929 januari 31 (nrs.1-103), 47
        - 1929 januari 31 - 1930 februari 27 (nrs.1-174), 48
        - 1930 februari 27 - 1931 januari 22 (nrs1-174), 49
        - 1931 februari 12 - 1932 februari 18 (nrs.1-148), 50
        - 1932 februari 18 - 1933 maart 16 (nrs.1-121), 51
        - 1933 maart 16 - 1934 februari 15 (nrs.1-123), 52
        - 1934 februari 15 - 1935 maart 15 (nrs.1-228), 53
        - 1935 maart 15 - 1936 december 11 (nrs.1-142), 54
        - 1936 -1937 (nrs.133-164), 55
        - 1938 -1939 (nrs.165-230), 56
        - 1940, 57
        - 1946 -1957 (nrs.1-384), 58
      - Ingekomen stukken welke niet in de notulen vermeld zijn, 1870-1929; 59; 1 omslag
      - Minuten en afschriften van uitgaande brieven, 1870, 1929, 1937, 1938; 60-64; 1 pak, 3 delen en 1 omslag
        - 1868 mei 4 - 1839 oktober 12 (nrs. B1 - B228), 60
        - 1894 februari 15 - 1913 november 27 (nrs. 1 - 446), 61
        - 1913 november 27 - 1924 juni 26 (nrs. 447 - 999; 1- 309), 62
        - 1924 juni 26 - 1925 (nrs. 312 - 477) 1925 december 10 - 1927 januari 27 (nrs. 1 - 93) 1927 januari 27 - 1929 januari 29 (nrs. 1-235) 1929 januari 29 - september 12 (nrs. 1- 132), 63
        - 1937 - 1938 (1- 35), 64
      - Agenda's van ingekomen en uitgaande stukken, 1946 -1958; 65; 1 omslag
      - Inventarissen van het archief, 1867, 1869 en 1938; 66; 1 omslag
    - Bijzonder, 2.
      - Instelling van de commissie en benoeming van haar leden, a.
        - Koninklijke besluiten van 4 september 1815 nr. 5 en 13 oktober 1815 nr. 71 houdende de instelling van de provisionele commissie en de benoeming van haar leden, afschriften, 67; 2 stukken
        - Koninklijke besluiten van 7 december 1820 nrs. 113 en 114 en nota van de directeur - generaal voor de zaken der Hervormde eredienst van 15 december 1820 houdende de ontbinding van de provionele commissie en instelling en taakomschrijving van de Commissie tot de zaken der Protestantsche kerken in de Nederlandsch Oost-Indië, afschriften, 68; 5 stukken
        - Stukken betr. De wijziging van taak en naam van de Commissie krachtens het K. B. van 11 juni 1935 no: 85, 68A; 10 omslagen
        - Koninklijke besluiten houdende ontslagen en benoemingen van leden der, afschriften, met bijlage, 1940, 1947; 69; 4 stukken
      - Financiën, b.
        - Kasboeken van de commissie, 1868 - 1934; 70; 4 deeltjes
        - Kwitanties en declaraties, 1821, 1890 - 1903, 1934; 71; 1 omslag
      - Organisatie van de kerken in Oost- en West-Indië en examinering en uitzending van predikanten, godsdienstleraars en hulppredikers, c.
        - Circulaires van de commissie houdende uitnodiging aan Nederlandse predikanten voor de dienst in Oost-Indië, gedrukt, 1817, 1821; 72; 3 stukken
        - Brief aan de directeur - generaal van Hervormde eredienst betreffende het voorstel van de provisionele commissie om in het gebrek aan predikanten in de koloniën te voorzien door het verlenen van studiebeurzen en het garanderen van pensioen, concept, (ca. 1820); 73; 1 stuk
        - Circulaire van de commissie aan de protestantse gemeenten in Nederlands-Indië, aansporende tot een geregelder briefwisseling met het moederland, gedrukt, 1822; 74; 1 stuk
        - Koninklijk besluit van 26 november 1836 nr. 63 houdende vaststelling van het aantal in Nederlands-Indië aan te stellen predikanten en hulppredikers en van hun bezoldiging, gedrukt, 1863; 75; 1 stuk
        - Kaarten van Nederlandsch-Indië, waarop ingetekend de rechterlijke organisatie, 1883, en het zendingsgebied van de protestantse kerk, (ca. 1930); 76; 2 stukken
        - Modellen van akten voor de plechtige bevestiging en van het diploma, 1887, z.j; 77; 1 omslag
        - Stukken betreffende de werving en de positie van predikanten in koloniën, 1887, 1934, z.j; 78; 1 omslag
        - Ingekomen brieven van predikanten, verzoekende naar Nederlands Oost - of West-Indië te worden uitgezonden, met tafel van de namen der sollicitanten, 1891 - 1908, 1942, 1947; 79; 1 omslag
        - Chronologische staat van sollicitanten naar een predikantplaats in de koloniën en van hulppredikers in opleiding ,met klapper, 1910 - 1935; 80; 1 deel
        - Ingekomen brieven van het ministerie van koloniën en van het bestuur over de Protestantsche kerken in Nederlandsch-Indië betreffende de financiële positie van predikanten op Curaçao en in Indië, 1921 - 1925; 81
        - Reglementen en andere stukken betreffende de bezoldiging en het pensioen van burgerlijke ambtenaren en predikanten in Indië en betreffende hulppredikers, gedrukt, z. j., 1904 - 1926; 82; 1 omslag
        - Huishoudelijke reglementen van de protestantse gemeente op Bonaire voor de kerkeraad van de verenigde protestantse gemeente van Curaçao en voor het bestuur van de protestantse gemeente te Emmastad, 1897, 1921, 1930 - 1932; 83; 1 omslag
        - Gewijzigde ontwerp algemeen reglement voor de Algemeene Protestantsche kerk in Nederlands-Indië, met toelichting, gedrukt, 1933; 84; 2 stukken
        - Minuten van uitgaande brieven betreffende de voorwaarden waarop ds. K. Th. Steenstra naar Emmastad op Curaçao beroepen wordt, 1939; 85; 1 omslag
        - Nota omtrent de interne verhoudingen en organisatie van de protestantse kerken in West-Indië, met aantekeningen, (ca. 1950); 86; 2 stukken
      - Beslechting van geschillen, d.
        - Minuten en concepten van uitgaande brieven aan het ministerie van Koloniën betreffende de reglementaire beslechting van kerkelijke geschillen in West-Indië en de voorstellen van het bestuur van de Protestantse kerken in Nederlands-Indië om bij de reorganisatie van de kerk de staatsinvloed te verminderen, 1900 -1923, z. j; 87; 1 omslag
        - Ingekomen brieven betreffende de onreglementaire verkiezingen van de Kerkeraad te Paramaribo en de diffamatie en het ontslag door de van ds. W. Bronneger Onnekes aldaar, 1927-1928; 88; 1 pak
        - Ingekomen stukken van de kerkeraad van de verenigde protestantse gemeente van Curaçao betreffende het konflikt tussen de kerkeraad en ds. C. Milet de St. Aubin over de grieven van majoor Beunders van het Leger des Heils op Curaçao, 1939; 89; 1 omslag
        - Ingekomen en minuten van uitgaande brieven betreffende het konflikt tussen de kerkeraad van Aruba en haar predikant ds. J. J. van de Wall., 1949; 90; 1 omslag
      - Diverse onderwerpen, e.
        - Verslagen van de werkzaamheden van de commissie, 1819-1821; 91; 3 katerns
        - Ingekomen brieven en circulaires betreffende de oprichting van een weeshuis van de hervormde en lutherse gemeente te Paramaribo, 1884-1885; 92; 1 omslag
  - Documentatie, B.
    - Kerkbriefjes van de protestantse gemeente in Batavia, houdende aankondigingen van kerkelijke diensten, 1825-1830; 93; 1 omslag
    - Besluiten van het departement van Hervormde eredienst betreffende de inrichting van de hervormde, Lutherse en Doopgezinde kerk, met reglementen en circulaires van de commissaris generaal Repelaer van Driel aangaande de viering van de slag bij Waterloo, gedrukt, 1816-1820; 94; 1 pak
    - Naamlijsten van de leden der collegiën van bestuur der Hervormde kerk, gedrukt, 1821,1874; 95; 2 katerns
    - Verslagen van de Protestantse kerk in Nederlands-Indië, 1848, 1893-1905; 96-97; 2 pakken
      - 1848, 1893-1895, 96
      - 1897, 1899, 1901, 1903, 1905, 97
    - Algemeen verslag over de staat der Indische kerken en de werkzaamheden der Commissie tot de zaken der Protestantsche kerken in Nederlandsch Oost- en West-Indië, 1864, 1870-1873, 1875-1876, 1891-1893; 98; 1 omslag
    - Besluiten van de Algemeene Synodale Commissie van de Nederlandsche Hervormde kerk, 1865-1891; jaarverslagen van de Algemeene Weduwenbeurs voor Hervormde Predikanten, 1858-1981, onvolledig; 99; 1 omslag
    - Kranten en knipsels uit kranten en tijdschriften betreffende de godsdienst in de koloniën, 1870-1838; 100; 1 omslag